【裁判字號】    97,交聲,2839
【裁判日期】    971031
【裁判案由】    違反道路交通管理處罰條例聲明異議
【裁判全文】
臺灣臺北地方法院交通事件裁定        97年度交聲字第2839號
原處分機關  交通部公路總局臺北區監理所板橋監理站
異  議  人
即受處分人  甲○○原名陳萬順.
上列異議人即受處分人因違反道路交通管理處罰條例案件，對於
交通部公路總局臺北區監理所板橋監理站中華民國九十七年十月
七日所為之處分（原處分案號：板監裁字第裁四一－Ｃ0000
0000號），聲明異議，本院裁定如下：
    主  文
異議駁回。
    理  由
一、按汽車駕駛人拒絕酒精濃度測試之檢定者，處新臺幣（下同
    ）六萬元罰鍰，並當場移置保管該汽車及吊銷該駕駛執照；
    又汽車駕駛人，曾依道路交通管理處罰條例第三十五條第四
    項前段規定吊銷駕駛執照者，三年內不得考領駕駛執照，道
    路交通管理處罰條例第三十五條第四項前段及第六十七條第
    二項前段分別定有明文。而道路交通管理處罰條例所稱之汽
    車，依該條例第三條第八款規定，包括機器腳踏車在內。
二、本件異議人即受處分人甲○○於民國九十七年十月四日晚間
    十一時五十分許，騎乘車牌號碼ＨＥ五－七六八號重型機車
    ，行經臺北縣新店市○○路○○段二二二號前，見前方設置
    臨檢點，乃立即熄火停車，經臺北縣政府警察局新店分局（
    下稱新店分局）員警欲對其施以酒精濃度測試，受處分人無
    故拒不接受，因認受處分人具有「拒絕酒精濃度測試」之違
    規行為，乃依違反道路交通管理處罰條例第三十五條第四項
    之規定，當場掣單舉發，經原處分機關調查結果，仍認受處
    分人確有「拒絕接受酒精濃度測試之檢定」之違規事實，乃
    依道路交通管理處罰條例第三十五條第四項、處理細則第四
    十四條第一項及基準表等規定，裁處受處分人罰鍰六萬元，
    三年內不得考領駕駛執照。
三、受處分人於本院調查時，固承認其有於上開時地，拒絕接受
    員警對其施以酒精濃度測試之事實，惟否認有何違反道路交
    通管理處罰條例之行為，聲明異議略以：我當天到該處是要
    牽車，我跨坐在機車上，並沒有騎機車，也沒有酒後駕車，
    為何需要對我進行酒測云云。
四、經查：
  (一)前揭道路交通管理處罰條例第三十五條第四項之所以規定「
    拒絕酒精濃度測試之檢定」除應課予罰鍰六萬元外，並應當
    場移置保管該汽車及吊銷該駕駛執照，較諸同條第一項規定
    飲酒駕車之處罰：「汽車駕駛人，駕駛汽車經測試檢定有酒
    精濃度超過規定標準者，處新臺幣一萬五千元以上六萬元以
    下罰鍰，並當場移置保管該汽車及吊扣其駕駛執照一年」，
    更為嚴厲，目的在於不使拒絕酒精濃度測試檢定之駕駛人反
    而獲得寬典，否則無異鼓勵駕駛人拒絕接受測試。再關於處
    罰基礎，係因人體內酒精含量由開始飲酒時之百分之零，依
    飲酒量漸漸累積增加，在完成飲酒時體內酒精含量達到最高
    ，隨後依代謝率逐漸代謝，而人體內酒精含量倒推計算代謝
    率，依交通部運輸研究所於七十七年八月間針對國人進行實
    驗研究指出，約為每小時每公升零點零六二八毫克（引自中
    央警察大學交通學系陳高村著「吐氣中酒精含量倒推計算過
    程」一文）。基此，倘駕駛人遭員警攔停後，積極拒絕接受
    酒精測試或消極推諉拖延，致其體內酒精濃度因時間經過而
    逐漸代謝降低，對於其他立即配合測試之駕駛人顯有不公。
  (二)查本件受處分人於上開時間，騎乘上開車號機車行經前揭路
    段，拒絕接受員警對其施以酒精濃度測試之事實，業據證人
    即舉發本件違規之新店分局警員洪宗延及蔡進源於本院調查
    時結證屬實，證人蔡進源證稱：當天我與洪宗延在臺北縣新
    店市○○路○段附近進行取締酒駕臨檢勤務，我們在該路段
    設置兩個臨檢點，因為過去執行取締酒駕之勤務時，發現有
    民眾為規避酒測，會在臨檢點之前即停車，所以我就負責到
    臨檢點前方巡邏，當天晚上我看到受處分人騎乘車牌號碼Ｈ
    Ｅ五－七六八號重型機車沿北宜路從臺北往烏來方向行駛，
    受處分人見前方臨檢點，即將車輛停放在北宜路一段二二二
    號前，並下車佯裝撥打電話，但是頭上仍戴著安全帽，我就
    向前盤問受處分人是否喝酒，受處分人不承認也不否認，我
    就表示需要進行酒測，但受處分人一再拖延，從當天晚間十
    一點五十分一直到翌日凌晨零時二十分，都拒絕接受酒測，
    之後我們將他帶回新店分局進行酒測，受處分人還是拒絕等
    語；證人洪宗延亦證稱：當天我在上開處所執行酒駕檢測勤
    務，乙○○○○負責在兩個臨檢點當中埋伏，他發現受處分
    人騎車經過該處，乃上前要求受處分人進行酒測，受處分人
    拒絕，蔡進源便請求我們支援，我過去後發現受處分人有酒
    氣，便告知需要進行酒測，如不配合，半小時後要依據拒絕
    酒測之規定予以告發，受處分人雖一再辯稱他沒有騎車，但
    是我們上前盤查時，發現他所騎乘之機車引擎是熱的，我們
    將受處分人帶回分局，依據拒絕酒測之規定掣單舉發，但受
    處分人也拒收舉發通知單，我就有告知受處分人受處分之時
    、地及應到案處所等語（均參照本院九十七年十月三十一日
    訊問筆錄）。而交通警察掣單舉發違反道路交通管理處罰條
    例所列之違規事實，本質上為行政處分，係公務員基於職務
    上之權力，依法就特定之具體事件所為之具公法上效果之單
    方面行政行為，基於公務員為公法上行為具有公信力之原則
    ，該行政行為當可被推定為真正，其據以依法處分之事實認
    定亦為正確無誤。從而，本件受處分人於上揭時地確實有騎
    乘上開車號之重型機車拒絕酒精濃度測試之違規行為甚明。
  (三)又酒後駕車之行為人，其肇事機率遠高於一般正常駕駛人，
    對於其他用路人之生命、身體及財產安全危害甚鉅，一旦因
    酒駕肇事發生不幸，往往造成他人家庭破碎，屆時遺憾、後
    悔均已莫及，政府亦一再宣導要求民眾酒後不開車，詎受處
    分人非僅酒後駕車、拒絕酒測，接獲處罰裁決後更昧於事實
    ，任意否認拒絕酒測，辯稱：其未酒後駕車，何需酒測云云
    ，核屬事後規避卸責之詞；其任意聲明異議，致舉發員警必
    須排除其他勤務到庭作證，更屬耗費司法資源，實非足取，
    併此敘明。
五、綜上所述，受處分人確有汽車駕駛人拒絕接受酒精濃度測試
    之檢定之違規行為，從而原處分機關依道路交通管理處罰條
    例第三十五條第四項、處理細則第四十四條第一項暨基準表
    之規定，裁處受處分人罰鍰六萬元，三年內不得考領駕駛執
    照，核屬正確無誤。本件受處分人之異議為無理由，自應裁
    定將其異議駁回。
據上論斷，應依道路交通案件處理辦法第十九條，裁定如主文。
中    華    民    國    97    年    10    月    31    日
                  交通法庭      法  官  林怡秀
本件正本證明與原本無異。
如不服本裁定，應於送達後五日內，向本院提出抗告狀。
                                書記官  張汝琪
中    華    民    國    97    年    10    月    31    日


司法院資訊處製作；財團法人民間司法改革基金會備份。
